【裁判字號】    98,交聲,3081
【裁判日期】    981214
【裁判案由】    違反道路交通管理處罰條例聲明異議
【裁判全文】
臺灣桃園地方法院交通事件裁定        98年度交聲字第3081號
原處分機關  交通部公路總局新竹區監理所
異  議  人
即受處分人  甲○○
上列受處分人因違反道路交通管理處罰條例案件，對於交通部公
路總局新竹區監理所桃園監理站中華民國98年9 月10日所為之處
分（原處分案號：桃監裁罰字第裁52－DB0000000 號），聲明異
議，本院裁定如下：
    主  文
異議駁回。
    理  由
一、原處分意旨略以：異議人即受處分人甲○○所有車牌號碼FR
    J －387 號重型機車，於民國98年8 月4 日上午沿桃園縣桃
    園市○○路直行，嗣於同日上午11時47分許，在行經與莒光
    路之交岔路口時，因闖紅燈左轉莒光路，而經桃園縣政府警
    察局交通隊員警攔停稽查，詎該駕駛竟拒不配合，仍騎乘機
    車離去，員警乃以該車駕駛駕車行經有燈光號誌管制之交岔
    路口闖紅燈，及經交通勤務警察制止時，拒絕停車接受稽查
    而逃逸為由，開立DB0000000 號舉發違反道路交通管理事件
    通知單，予以逕行舉發，並將該通知單送達於車主即異議人
    。異議人於舉發通知單上所載應到案日期前向交通部公路總
    局新竹區監理所桃園監理站（下稱原處分機關）提出申訴，
    經原處分機關調查結果，認異議人確有前述違規行為，乃依
    道路交通管理處罰條例第53條第1 項、第60條第1 項、第63
    條第1 項，違反道路交通管理事件統一裁罰基準及處理細則
    第41條、第43條、第44條、第67條之規定，於98年10月29日
    以桃監裁罰字裁52-DB0000000號裁決書，裁處罰鍰共新臺幣
    （下同）4,800 元，並記違規點數4 點。
二、異議意旨略以：上開機車雖係其所有，惟平日均係由其配偶
    乙○○所使用，而當日乙○○騎乘上開機車行經桃園縣桃園
    市○○○路與永安路口時，固有員警要求渠出示證件，但因
    乙○○自認並非現行犯，且趕著上班，才會拒絕提出，並在
    中山北路之號誌轉換為綠燈後逕行離去，並非蓄意不配合，
    又本件填製舉發通知單日期並非違規當日，亦有疑義，為此
    聲明異議云云。
三、按汽車駕駛人，行經有燈光號誌管制之交岔路口闖紅燈者，
    處1,800 元以上5,400 元以下罰鍰；汽車駕駛人，駕駛汽車
    有違反本條例之行為，經交通勤務警察或依法令執行交通稽
    查任務人員制止時，不聽制止或拒絕停車接受稽查而逃逸者
    ，除按各該條規定處罰外，處3,000 元以上6,000 元以下罰
    鍰。汽車駕駛人有第60條第1 項、第53條違規行為者，除依
    原條款處罰鍰外，並予分別記違規點數1 點及3 點，道路交
    通管理處罰條例第53條第1 項、第60條第1 項、第63條第 1
    項第2 款、第3 款分別定有明文。
四、經查：
    (一)本件異議人所有上揭機車，於上開所述時、地，確有闖紅
      燈及拒絕停車接受稽查而逃逸之違規事實，業據證人即舉
      發本件違規之員警李重毅於本院訊問中具結證稱：伊當日
      係身著警察制服並騎乘警用摩托車執行巡邏勤務，並由三
      民路上之巷子駛出而抵達三民路與莒光路之交岔路口時，
      突見車牌號碼FRJ －387 號機車沿三民路直行，且沿路穿
      越停等紅燈之機車間之縫隙後，即逕行左轉進入莒光街，
      經伊抬頭確認三民路行向之交通號誌為紅燈，而認定該駕
      駛違規明確，乃上前追趕，並至中山北路與永安路之路口
      時，始因該騎士停等紅燈而趕上，伊即將機車騎至該駕駛
      左邊，向該駕駛表示渠方才闖紅燈，請駕駛停車接受稽查
      ，惟該駕駛卻詢問伊是否有證據，而經伊表示係親見目睹
      後，該駕駛仍拒絕出示證件，且於中山北路之號誌轉換為
      綠燈後，即加速離開，渠便繼續追趕，但因該駕駛之車速
      一直很快，故伊於行經其後某路口時，見該駕駛短暫停車
      ，伊乃立即取出手機拍下車號後，放棄追趕。嗣經伊調閱
      該路口之監視錄影畫面，並再度確認違規明確後，即填製
      舉發通知單並寄送予機車之登記車主，而當日之駕駛，即
      係在庭之乙○○等語綦詳。又經本院依職權勘驗證人李重
      毅所提出之監視錄影光碟及採證照片後，其結果為「畫面
      中為一交岔路口，而面對鏡頭之馬路上之車輛均停等於停
      等線後方，堪認應係紅燈。嗣有1 騎士頭戴白色安全帽騎
      乘深色機車，由該馬路停等紅燈之車輛後方穿梭至路口後
      ，逕行左轉進入鏡頭右邊之馬路。嗣約3 秒後，即有員警
      騎乘警用機車，由鏡頭左方駛出並往該騎士所行駛之方向
      前進。而此時面對鏡頭馬路上之車輛均仍係停止狀態」，
      且採證照片上之車輛之車牌號碼確係FRJ －387 ，有本院
      勘驗筆錄附卷可佐，且經核亦與證人李重毅上開證述情節
      相符；再參以證人乙○○於本院審理中就上開機車當日確
      係由渠所騎乘，並於上開所述時間，由三民路左轉進入莒
      光路，嗣曾於中山北路及永安路口遭員警攔停仍拒絕出示
      證件等情亦結證明確，自堪以認定。至證人乙○○雖另證
      稱渠當日係先停等於三民路上之機車兩段式左轉區○○○
      ○○路行向之號誌轉為綠燈後始前進云云，惟顯與上開事
      證不符，當要無可採。
    (二)異議人雖以前揭情詞置辯，惟查：
      1.按駕駛人駕駛車輛或行人在道路上，應遵守道路交通標
        誌、標線、號誌之指示、警告、禁制規定，並服從執行
        交通勤務之警察或依法令執行指揮交通及交通稽查任務
        人員之指揮；道路交通管理之稽查，違規紀錄，由交通
        勤務警察，或依法令執行交通稽查任務人員執行之，道
        路交通管理處罰條例第4 條、第7 條分別定有明文。而
        此規定係授權行政機關對於道路交通標誌、標線、號誌
        之指示、警告、禁制規定、樣式、標示方式、設置基準
        及設置地點等事項制定規則，以執行道路交通管理、維
        護交通秩序、確保交通安全等工作，並授權負責交通違
        規查察勤務之員警執行指揮、稽查及違規之紀錄。是員
        警依上開規定所為之指揮、稽查，一般用路人自有依法
        遵守之義務，縱違規人認員警執行稽查不當或不服舉發
        ，亦應係事後循行政管道予以建議改善或依法申訴，而
        不得僅因主觀上認定無違規情事且趕時間，即可據為逕
        行拒絕接受稽查之事由，況所謂之現行犯乃刑事法律概
        念，其本質上與交通違規稽查顯然不同，於本案當無適
        用之餘地，是異議人此部分所辯，自不足採信。
      2.次按違反本條例之行為，自行為成立之日起，行為有連
        續或繼續之狀態者，自行為終了之日起，逾3 個月不得
        舉發，道路交通管理處罰條例第90條亦有明文。本件證
        人李重毅填製舉發之通知單之日期為98年8 月11日，距
        違規時間98年8 月4 日已有7 日之情，固有舉發通知單
        影本在卷可憑，然此亦據證人李重毅結證：本件伊係因
        事後有調取該路口之監視錄影畫面，並在確認違規情事
        屬實後，始填製舉發通知單予以舉發等語，足認證人李
        重毅並非刻意延遲，況7 日之時間亦顯在法律規定之 3
        個月內，是異議人以此為由，抗辯本件舉發程序不合法
        ，亦不足採。
      3.復按第1 項逕行舉發，應記明車輛牌照號碼、車型等可
        資辨明之資料，以汽車所有人為被通知人製單舉發；本
        條例之處罰，受舉發違反道路交通管理事件之受處罰人
        ，認為受舉發之違規行為應歸責他人者，應於舉發違反
        道路交通管理事件通知單應到案日期前，檢附相關證據
        及應歸責人相關證明文件，向處罰機關告知應歸責人，
        處罰機關應即另行通知應歸責人到案依法處理。逾期未
        依規定辦理者，仍依本條例各該違反條款規定處罰，道
        路交通管理處罰條例第7 條之2 第4 項、第85條復有明
        文。本件既係屬逕行舉發之情形，而無法當場確認駕駛
        人之人別，則員警於記下違規車輛之車牌號碼後，依法
        以該車所有人為對象開立舉發通知單，於法並無違誤，
        且除非車主於收受舉發通知單後，在所載應到案日期前
        向原處分機關舉證證明另有應歸責之駕駛人，否則受處
        分人即為車輛之所有人。準此，當日之違規駕駛並非異
        議人之情，固據證人李重毅、乙○○證述明確如上，然
        異議人未依上開規定於舉發通知單所載應到案日期前，
        檢附相關證據及應歸責人相關證明文件，向處罰機關告
        知應歸責人，依法即應自為受處分人，附此敘明。
五、綜上所述，異議人確有上開違規行為，又原處分機關依道路
    交通管理處罰條例第53條第1 項、第60條第1 項、第63條第
    1 項，違反道路交通管理事件統一裁罰基準及處理細則、違
    反道路交通管理事件統一裁罰基準表所載之裁罰標準之相關
    規定，裁處異議人共4,800 元之罰鍰，並記違規點數4 點，
    亦核無違誤，是本件異議為無理由，自應予駁回。
據上論斷，應依道路交通管理處罰條例第87條第2 項、道路交通
案件處理辦法第19條，裁定如主文。
中    華    民    國    98    年    12    月    14    日
                          交通法庭    法  官    蘇 昌 澤
以上正本證明與原本無異。
如不服本裁定，應於裁定送達後5 日內向本院提出抗告狀。
                                      書記官    田 宜 芳
中    華    民    國    98    年    12    月    18    日


司法院資訊處製作；財團法人民間司法改革基金會備份。
